臺北高等行政法院判決　　　　　　　　　　　　　　　九十年度訴字第六七五六號
　　　　　　　　　　　　　　　.
　　原　　　告　昱維工業有限公司
　　代　表　人　甲○○
　　訴訟代理人　林榮武律師
　　被　　　告　財政部台灣省北區國稅局
　　代　表　人　林吉昌（局長）
　　訴訟代理人　乙○○
右當事人間因營利事業所得稅事件，原告不服財政部中華民國九十年十月十七日台財
訴字第０九０００三二八五五號訴願決定，提起行政訴訟。本院判決如左：
    主  文
原告之訴駁回。
訴訟費用由原告負擔。
    事  實
一、事實概要：
    原告民國（下同）八十三年度營利事業所得稅結算申報案，申報全年課稅所得額
    為虧損新台幣（下同）一、一三六、五一三元，經被告第一次查核結果核定全年
    課稅所得額為虧損四八八、九二四元。嗣因桃園縣稅捐稽徵處通報原告以不實憑
    證虛報營業成本二、六六一、六七０元，乃將該部分成本予以剔除，並重為核定
    全年課稅所得額為二、一七二、七四六元，除補徵營利事業所得稅五三三、一八
    六元外；另將原告以不實憑證列報成本部分，處漏稅罰五三三、一００元（算至
    百元）。原告針對第二次核定不服，申經復查，未獲變更；提起訴願，經遭駁回
    ，遂提起本件行政訴訟。
二、兩造聲明（原告未於言詞辯論期日到場，其聲明及陳述依其起訴狀及準備程序之
    陳述所載）：
  (一)原告聲明：
    1.訴願決定及原處分均撤銷。
    2.訴訟費用由被告負擔。
  (二)被告聲明：
    1.原告之訴駁回。
    2.訴訟費用由原告負擔。
三、兩造之爭點：
    1.原告有無以不實憑證虛報營業成本。
    2.本件究應按帳證查核認剔核定，或屬營業成本無法勾稽。
  (一)原告主張之理由：
    1.本稅部分：
      (1)按「稽徵機關進行調查或復查時，納稅義務人應提示有關各種證明所得額之
        帳簿、文據；其未提示者，稽徵機關得依查得之資料或同業利潤標準，核定
        其所得額。」「本法第八十三條所稱之帳簿文據，其關係所得額之一部或關
        係課稅年度中某一期間之所得額，而納稅義務人未能提示者，稽徵機關得就
        該部份依查得資料或同業利潤標準核定其所得額。」分別為所得稅法第八十
        三條第一項及所得稅法施行細則第八十一條第一項所明定；次按「帳簿文據
        ，其關係所得額之一部而未能提示者，依所得稅法施行細則第八十一條之規
        定辦理。但其核定所得額，以不超過當年度全部營業收入淨額依同業利潤標
        準核定之所得額為限。」為營利事業所得稅查核準則（下稱查核準則）第六
        條第一項所規定。
      (2)原告雖有於八十三年十一月間不慎取得訴外人展毅營造股份有限公司（以下
        稱展毅公司）所開立之不實統一發票三張銷售額計二、六六一、六七０元，
        營業稅額一三三、０八四元，案經調查局北機組查獲，移送桃園縣稅捐稽徵
        處處理，桃園縣稅捐稽徵處以原告違反營業稅法第十九條第一項以不實憑證
        扣抵進項稅額，除補徵營業稅外並按同法第五十一條課處罰鍰，原告不服，
        遂向桃園縣稅捐稽徵處申請復查，惟經桃園縣稅捐稽徵處與原告協談，原告
        因鑒於業務繁忙、興訟費時，乃同意撤回復查申請之事實，惟被告據此稱有
        關補徵營業稅案件之行政救濟已確定，並未再通知原告提示有關營所稅部分
        帳簿、文據資料查核，逕予剔除營業成本二、六六一、六七０元，變更核定
        全年課稅所得額為二、一七二、七四六元，核與所得稅法第八十三條第一項
        前段「稽徵機關進行調查或復查時，納稅義務人應提示有關各種證明所得額
        之帳簿、文據。」規定不符，而逕按通報資料逕行核定納稅義務人課稅所得
        額，實係率斷。
      (3)原告於八十三年十一月間所取得展毅公司所開立之不實統一發票，桃園縣稅
        捐稽徵處僅係以原告以不實之進貨及費用憑證扣抵進項稅額，而予補稅與科
        處罰鍰，其向被告所為之通報中並未敘明原告有虛報八十三年度營利事業所
        得稅結算申報營業成本之事實。被告對於原告所取得之不實統一發票是否有
        申報在八十三年度營利事業所得稅結算申報營業成本內，理應通知原告提示
        帳簿憑證查明，惟其未予查明即逕予對營業成本剔二、六六一、六七０元補
        稅及科處罰鍰，難謂適法。
      (4)原告八十三年度帳載及向被告申報八十三年度營利事業所得稅結算申報書內
        ，並未含有原告所取得之不實憑證二、六六一、六七０元，此有原告八十三
        年度帳簿及八十三年度營利事業所得稅結算申報書影本可資明證。
      (5)被告對於桃園縣稅捐稽徵處所通報事項，理應通知原告提示有關帳簿文據查
        核，縱有通知原告提示有關帳簿文據而未提示，則亦應按所得稅法第八十三
        條第一項及所得稅法施行細則第八十一條第一項規定辦理。被告執意逕予變
        更核定「營業成本」為一三、０五五、五二八元，成本率僅為「六七‧七五
        ％」，顯較財政部頒「同業利潤標準行業代號二八九九-九九」成本率「七
        九％」為低，且其所核定原告八十三年度所得額為二、一七二、七四六元，
        顯超過當年度全部營業收入淨額依同業利潤標準核定之所得額九二五、五四
        三元（計算式為：9,269,864×8%＋4,656-620,702），被告之處分實有違所
        得稅法第八十三條第一項、所得稅法施行細則第八十一條第一項及查核準則
        第六條第一項之規定。
    2.罰鍰部分：
      綜上所述，原告並無應補徵八十三年度營利事業所得稅之情事，有關被告所處
      之罰鍰，亦請一併撤銷。
  (二)被告主張之理由：
    1.按「營利事業所得之計算，以其本年度收入總額減除各項成本費用、損失及稅
      捐後之純益額為所得額。」「納稅義務人已依本法規定辦理結算申報，但對依
      本法規定應申報課稅之所得額有漏報或短報情事者，處以所漏稅額兩倍以下之
      罰鍰。」為所得稅法第二十四條第一項及第一百十條第一項所明定。次按「本
      法第八十三條所稱之帳簿文據，其關係所得額之一部或關係課稅年度中某一期
      間之所得額，而納稅義務人未能提示者，稽徵機關得就該部分依查得資料或同
      業利潤標準核定其所得額。」為所得稅法施行細則第八十一條所規定。復按「
      納稅義務人因同一漏稅事實，涉嫌分別逃漏營業稅及營利事業所得稅，經稽徵
      機關調查核定應補徵營業稅及營利事業所得稅者，納稅義務人於收到補徵稅款
      繳款書後，如對核定之營業稅及營利事業所得稅不服，應分別依照稅捐稽徵法
      第三十五條規定申請復查。但稽徵機關對有關營利事業所得稅部分復查之申請
      ，可暫緩依稅捐稽徵法第三十五條第二項規定作成決定，並通知納稅義務人俟
      營業稅部分經復查、訴願或行政訴訟終結決定或判決應補徵或退還稅款後，再
      依營業稅部分確定之事實，作為營利事業所得稅復查決定之參考。」為財政部
      八十年八月八日台財稅第八００六九五六００號函所明釋。
    2.原告於八十三年十一月間取得展毅公司所開立不實憑證共三張，銷售額計二、
      六六一、六七０元，營業稅額一三三、０八四元，核無進貨事實有虛報進項稅
      額及進貨成本情事，案經法務部調查局北機組查獲，移送桃園縣稅捐稽徵處及
      被告審理分別補徵營業稅及營利事業所得稅並議處罰鍰，原告分別就營業稅及
      營利事業所得稅提起行政救濟，其中補徵營業稅部分之行政救濟業經原告於八
      十七年五月十八日協談同意撤回而告確定。經查本件係按帳證查核認剔核定，
      非屬其營業成本無法勾稽，是此部分原告主張按所得稅法施行細則第八十一條
      規定，依同業利潤標準毛利率核定其營業成本，顯對法律見解有誤。
    3.被告第一次核定係按帳證查核認剔核定，非屬營業成本無法勾稽，現依通報之
      虛報成本資料逕行核定納稅義務人課稅所得額依法有據。況被告於九十一年五
      月九日通知原告於同年五月二十四日補提當年度帳證及有關證明資料，但原告
      僅提供總分類帳、現金帳、分錄帳等各乙本，在欠缺相關憑證以資證明帳載真
      實性下，按「當事人主張事實須負舉證責任，倘其所提出之證據不足為其主張
      事實之證明，自不能認其主張之事實為真實」為行政法院三十六年第十六號判
      例所明示，被告依上開判例予以剔除營業成本二、六六一、六七０元，變更核
      定全年課稅所得額為二、一七二、七四六元，補徵營利事業所得稅五三三、一
      八六元外；另將原告以不實憑證列報成本部分，處漏稅罰五三三、一００元，
      依首揭規定，並無違誤。
    理  由
一、原告經合法通知，無正當理由而未於言詞辯論期日到場，核無民事訴訟法第三百
    八十六條所列各款情形，爰依行政訴訟法第二百十八條準用民事訴訟法第三百八
    十五條第一項前段，由被告一造辯論而為判決。
二、本稅部分：
  (一)按「稅捐之核課期間，依左列規定：一依法應由納稅義務人繳納之稅捐，已在規
    定期間內申報，且無故意以詐欺或其他不正當方法逃漏稅捐者，其核課期間為五
    年。二依法應由納稅義務人實貼之印花稅，及應由稅捐稽徵機關依稅籍底冊或查
    得資料核定課徵之稅捐，其核課期間為五年。三未於規定期間內申報，或故意以
    詐欺其他不正當方法逃漏稅捐者，其核課期間為七年。在前項核課期間內，經另
    發現應徵之稅捐者，仍應依法補徵或並予處罰；在核課期間內未經發現者，以後
    不得再補稅處罰。」為稅捐稽徵法第二十一條所明定。次按「營利事業所得之計
    算，以其本年度收入總額減除各項成本費用、損失及稅捐後之純益額為所得額。
    」亦為所得稅法第二十四條第一項所明定。
  (二)查原告八十三年度營利事業所得稅結算申報，原申報全年課稅所得額為虧損一、
    一三六、五一三元。經被告第一次查核結果核定全年所得額為虧損四八八、九二
    四元。惟事後被告接獲桃園縣稅捐稽徵處通報，得悉原告於八十三年十一月間取
    得訴外人展毅公司開立不實統一發票三張銷售額計二、六六一、六七０元，稅額
    一三三、０八四元，無進貨事實而藉以虛報進項稅額及虛報進貨成本。桃園縣稅
    捐稽徵機關並對原告補徵營業稅，原告雖曾就補徵營業稅部分提起行政救濟，然
    已於八十七年五月十八日撤回，營業稅部分因而確定。被告乃據以將上開虛報進
    貨之成本二、六六一、六七０元予以剔除，重新核定全年課稅所得額為二、一七
    二、七四六元，補徵營利事業所得稅五三三、一八六元，此有審查報告書可證。
    原告雖主張八十三年度帳載及八十三年度營利事業所得稅結算申報書內，並未含
    有原告所取得之不實憑證二、六六一、六七０元部分，被告並未通知原告提示帳
    簿文據，縱有通知而原告無法提示，亦應按所得稅法第八十三條第一項及所得稅
    法施行細則第八十一條第一項規定辦理，又營業成本更正核定為一三、０五五、
    五二八元，成本率僅為「百分之六七．七五」，較原告依財政部頒「同業利潤標
    準行業代號二八九九-九九」成本率「百分之七十九」，相差「百分之一一．二
    五」為低，本案原核有誤無疑云云。惟原告於八十九年四月十七日對本件被告之
    核定不服申請復查時，即表明「貴局八十三年度營利事業所得稅結算申報更正核
    定通知，本次核定數欄記載『營業成本』一三、０五五、五二八元，係將本公司
    未依法取得憑證之進貨成本二、六六一、六七０元全數剔除，本公司再就所存資
    料另行整理核對，本案本公司剔除之進貨成本，應為有進貨事實，故不應剔除」
    ，此有復查申請書附原處分卷（第七十七頁）可稽，足見原告並不否認將上開取
    得不實憑證部分列報營業成本之事實，況且在本案審理中，原告又無法提出相關
    憑證供查核，以實其說，其此部分主張自難採信。又被告第一次核定係按帳證查
    核認剔核定，非屬原告之營業成本無法勾稽，嗣依通報之虛報成本資料並俟補徵
    營業稅案確定，剔除該部分核定原告之課稅所得額，亦屬按帳查核認定，非屬營
    業成本無法勾稽，自無所得稅法第八十三條第一項、所得稅法施行細則第八十一
    條第一項及查核準則第六條第一項規定之適用。是被告剔除虛報進貨成本二、六
    六一、六七０元，核定原告全年課稅所得額為二、一七二、七四六元，補徵所得
    稅額五三三、一八六元，並無不合。
三、罰鍰部分：
  (一)按「納稅義務人已依本法規定辦理結算申報，但對依本法規定應申報課稅之所得
    額有漏報或短報情事者，處以所漏稅額兩倍以下之罰鍰。」為所得稅法第一百十
    條第一項所明定。
  (二)原告八十三年度營利事業所得稅結算申報，既有如前所述之虛報進貨成本二、六
    六一、六七０元之情事，則被告將之剔除而核定全年課稅所得額為二、一七二、
    七四六元即屬有據，就原告漏報所得稅額五三三、一八六元部分，據依所得稅法
    第一百十條第一項規定，處以漏稅罰一倍之罰鍰五三三、一００元 (計至百元)
    ，並無不合。
四、綜上所述，被告所為處分並無違誤，訴願決定予以維持，亦核無不合，原告仍執
    前詞訴請撤銷，自屬無理由，應予駁回。
五、據上論結，本件原告之訴為無理由，爰依行政訴訟法第二百十八條、民事訴訟法
    第三百八十五條第一項前段、行政訴訟法第九十八條第三項前段，判決如主文。
中      華      民      國    九十一    年      十      月     十五     日
                                  臺北高等行政法院  第三庭
                                            審判長  法  官  姜素娥
                                                    法  官  林文舟
                                                    法  官  陳國成
右為正本係照原本作成。
如不服本判決，應於送達後二十日內，向本院提出上訴狀並表明上訴理由，如於本判
決宣示後送達前提起上訴者，應於判決送達後二十日內補提上訴理由書（須按他造人
數附繕本）。
中      華      民      國    九十一    年      十      月     十五     日
                                                    書記官  李金釵
